【裁判字號】    92,訴,562
【裁判日期】    921120
【裁判案由】    強盜
【裁判全文】
臺灣桃園地方法院刑事判決                          九十二年度訴字第五六二號
    公  訴  人  臺灣桃園地方法院檢察署檢察官
    被      告  戊○○
    指定辯護人  本院公設辯護人  己○○
右列被告因強盜案件，經檢察官提起公訴（九十二年度偵緝字第二０五號），本院判
決如左：
    主      文
戊○○無罪。
    理      由
一、公訴意旨略以：被告戊○○與不詳姓名年籍之成年男子基於意圖為自己不法所有
    之犯意聯絡，於民國九十年十一月廿三日凌晨二時四十分許，在桃園縣龜山鄉大
    青坑十二號土地公廟旁停車空地，見告訴人丙○○拉開所有之自用小客車車門正
    欲上車，二人乃上前拉住車門堵住告訴人丙○○，並拿出不明凶器一支（未扣案
    ），共同喝令告訴人丙○○交出財物。因當時夜深昏暗，告訴人丙○○認該把凶
    器為具有殺傷力之槍枝，心生畏懼致無法抗拒，而依令將其所有之現金新台幣（
    下同）二千五百元、行動電話一具（序號000000000000000號）
    及皮包一個（內有提款卡一張、駕照一張、信用卡三張）交予被告戊○○二人，
    渠等得手旋即逃逸，被告戊○○並於同日將前揭行動電話以三千二百元之價格，
    售予不知情之中古手機商李俊億，該具手機又輾轉流入另一中古手機商甲○○（
    另為不起訴處分），甲○○復將之出售予丁○○（另為不起訴處分）使用。嗣於
    九十一年二月十八日，經警調閱該具手機使用者之通聯記錄查得丁○○及甲○○
    ，經渠等供述循線而查悉上情。因認被告戊○○涉犯刑法第三百三十條第一項加
    重強盜罪云云。
二、按犯罪事實應依證據認定之，無證據不得認定犯罪事實，又不能證明被告犯罪，
    應諭知無罪之判決，刑事訴訟法第一百五十四條第二項、第三百零一條分別定有
    明文，此即揭櫫刑事訴訟程序係採證據裁判主義。易言之，即認定不利被告之事
    實，須依積極證據，苟積極證據不足為不利於被告事實之認定時，自應為有利於
    被告認定，更不必有何有利之證據，最高法院三十年上字第八一六號判例意旨參
    照。次按刑事訴訟法上所謂認定犯罪事實之證據，係指足以認定被告確有犯罪行
    為之積極證據而言，該項證據自須適合於被告犯罪事實之認定，始得採為斷罪資
    料。如未能發現相當證據，或證據不足以證明，自不能以推測或擬制之方法，以
    為裁判之基礎。又刑事訴訟上證明之資料，無論其為直接或間接證據，均須達於
    通常一般人均不致有所懷疑，而得確信其為真實之程度，始得據為有罪之認定，
    若其關於被告是否犯罪之證明未能達此程度，而有合理性懷疑之存在，致使無法
    形成有罪之確信，根據「罪證有疑，利於被告」之證據法則，即不得遽為不利被
    告之認定，此分別有最高法院二十九年上第三一０五號、四十年臺上字第八六號
    、七十六年臺上字第四九八六號判例可資參照。
三、公訴人認被告戊○○涉犯右揭強盜犯行，無非係以：告訴人丙○○之指述、證人
    乙○○、丁○○、甲○○之證述，及卷附讓渡書及贓物領據各一紙為憑，且參以
    被告自稱在案發前購買該具行動電話，不符常情等節資為論據。
四、被告之辯解：
    訊據被告戊○○堅決否認右揭強盜之犯罪事實，辯稱：該手機是伊於九十年十一
    月二十三日向友人「阿平」之朋友「一修」購買的，並非搶來的等語。
五、本院認定之理由：
    （一）公訴人雖認被告強盜之事實業據告訴人丙○○指訴甚詳，而執為被告確有
          上揭犯行之認定，惟查前揭告訴人所為之警、偵訊供述，確有下列重大瑕
          疵：
          １、告訴人丙○○自始至終未曾指認被告戊○○為本案強盜之犯嫌，且於
              檢察官提示被告戊○○之照片時，明確指稱「沒有那麼老」（見偵緝
              卷第三十頁）。反而初於警訊中明確指認證人丁○○即為持槍與伊面
              對面強行奪取財物之人（見偵查卷第十五頁）；嗣於第一次偵訊中又
              改稱「丁○○的體型與髮型很像搶我的人，但我無法確定他就是搶我
              的人」（見偵查卷第四十六頁）；再於第二次偵訊中改稱「我百分之
              九十可認為他（指甲○○）的聲音是當天的歹徒。」（見偵查卷第一
              百０六頁）。惟證人甲○○嗣經檢察官送請法務部調查局進行測謊鑑
              定結果：認證人甲○○確未說謊，此有法務部調查局調科參字第０９
              １００３６７７１０號測謊報告書一份附卷可參（見偵查卷第一百０
              七頁）。則告訴人前揭指訴不僅前後不一，且與測謊之鑑定結果不符
              ，恐難遽採。
          ２、且稽之本件案發之際為凌晨二時四十分許，地點為桃園縣龜山鄉偏僻
              山區，視線不明，加以告訴人於遽然遭受歹徒持槍（真偽不明）強盜
              之際，衡情恐難明確認清歹徒面容、特徵，此觀諸證人即同時在場之
              丙○○女友庚○○始終陳稱無法確認歹徒特徵，且稱「當時我們坐在
              車內往外看，沒有辦法看清楚，且我們也不敢看」之情（見本院卷第
              四十三頁），亦堪佐證。是告訴人丙○○上開明顯不符之陳述，實情
              有可原，惟本案告訴人之指訴既有如上之瑕疵，且無隻字片語提及被
              告與本案之關係，自難遽為被告不利之認定。
    （二）又本案告訴人遭強盜之手機係由被告戊○○於九十年十一月二十三日以三
          千二百元之價格售予李俊億，復由李俊億於一、二日後，以約四千五百元
          之價格轉售辛○○，越一、二日後，再以同額價錢轉售予吳震宏，吳震宏
          隨即於同年月二十八日轉託甲○○寄賣，而於同日轉售予丁○○（以二支
          舊手機換購）等節，業據證人乙○○、辛○○、甲○○、丁○○證述明確
          （見本院九十二年五月二十二日審理筆錄），並有證人甲○○提出之切結
          承諾書一紙附卷為憑，上開過程已堪認定。然稽之上開證人之證述，除足
          資佐證該手機曾為被告持有外，就被告是否涉及本案強盜犯行均無相干，
          是公訴人以上開證人之證述執為被告不利之認定依據，恐有誤會。更何況
          ，被告出售該手機予李俊億時更書立讓渡書一紙（見偵查卷第四十頁），
          明白揭示其真實姓名、身分證字號、地址、電話及手機型號、序號、出售
          之金額，絲毫未有隱諱，倘被告確為本案搶匪，豈可能如此光明正大讓渡
          ？
    （三）再者，被告嗣經本院送請法務部調查局進行測謊鑑定結果：被告對於「系
          爭之手機係其向『一修』購買、「其未於龜山大青坑行搶」之問題經測試
          均無情緒波動之反應，研判未說謊之情，此有法務部調查局調科參字第０
          ９２００３６０８９０號測謊報告書一份附卷可參（見本院卷第一二三頁
          ），益見被告上開所辯應有所據。
    （四）至於本件案發之際雖有採集告訴人自用小客車上之指紋送驗，然因特徵點
          不足，故無法比對，此有台北縣警察警察局樹林分局函附之內政部警政署
          刑事警察局鑑驗書一紙在卷可稽（見本院卷第六十二頁），亦無從執被告
          不利之認定，附此敘明。
六、綜上所述，公訴人所引告訴人丙○○之指述及證人乙○○、丁○○、甲○○之證
    述，均難資為認定被告戊○○涉犯右揭強盜犯行之證據，且其測謊結果復與其所
    辯內容相符，此外，復查無其他積極證據可資證明被告戊○○有何公訴人所指強
    盜犯行，依前開說明，足認其犯罪不能證明，自應為被告戊○○無罪之諭知。
據上論斷，應依刑事訴訟法第三百零一條第一項，判決如主文。
本案經檢察官張尹敏到庭執行職務。
中      華      民      國    九十二    年     十一     月     二十     日
                              臺灣桃園地方法院刑事第六庭
                                  審判長  法  官  周政達
                                          法  官  何俏美
                                          法  官  陳永來
右正本證明與原本無異。
如不服本判決，應於判決送達後十日內向本院提出上訴狀( 應附繕本 )，上訴於
臺灣高等法院。
                                          書記官  洪明媚
中      華      民      國    九十二    年     十一     月     二十     日


司法院資訊處製作；財團法人民間司法改革基金會備份。
